臺灣嘉義地方法院民事裁定
111年度監宣字第13號
聲  請  人  張素昭  

相  對  人  田張素娥

關  係  人  田金蓮  

上列當事人間請求監護宣告事件，本院裁定如下：
    主  文
宣告田張素娥（女、民國00年0月00日生、身分證統一編號：Z00
0000000號）為受監護宣告之人。
選定張素昭（女、民國00年0月00日生、身分證統一編號：Z0000
00000號）為受監護宣告人田張素娥之監護人。
指定田金蓮（女、民國00年0月00日生、身分證統一編號：Z0000
00000號）為會同開具財產清冊之人。
聲請程序費用新臺幣1,000元由受監護宣告之人田張素娥負擔。
    理  由
一、聲請意旨略以：聲請人為相對人之妹妹，現與相對人同住，
    照顧相對人生活起居，相對人因嚴重失智、並有巴金森症狀
    ，不能為意思表示或受意思表示（或不能辨識其意思表示之
    效果），有中國醫藥大學北港附設醫院之診斷證明可參，因
    此依民法第14條、第1110條、第1111條及家事事件法第164
    條規定，請求裁定相對人為受監護宣告之人，並選定張素昭
    為監護人，暨指定田金蓮為會同開具財清冊之人等語。
二、按對於因精神障礙或其他心智缺陷，致不能為意思表示或受
    意思表示，或不能辨識其意思表示之效果者，法院得因本人
    、配偶、四親等內之親屬、最近一年有同居事實之其他親屬
    、檢察官、主管機關或社會福利機構之聲請，為監護之宣告
    ；受監護宣告之人應置監護人。法院為監護之宣告時，應依
    職權就配偶、四親等內之親屬、最近一年有同居事實之其他
    親屬、主管機關、社會福利機構或其他適當之人選定一人或
    數人為監護人，並同時指定會同開具財產清冊之人。法院為
    前項選定及指定前，得命主管機關或社會福利機構進行訪視
    ，提出調查報告及建議。監護之聲請人或利害關係人亦得提
    出相關資料或證據，供法院斟酌。法院選定監護人時，應依
    受監護宣告之人之最佳利益，優先考量受監護宣告之人之意
    見，審酌一切情狀，並注意下列事項：㈠受監護宣告之人之
    身心狀態與生活及財產狀況。㈡受監護宣告之人與其配偶、
    子女或其他共同生活之人間之情感狀況。㈢監護人之職業、
    經歷、意見及其與受監護宣告之人之利害關係。㈣法人為監
    護人時，其事業之種類與內容，法人及其代表人與受監護宣
    告之人之利害關係。民法第14條第1項、第1110條、第1111
    條、第1111條之1分別規範明確。
三、經查，聲請人主張之事實，已提出診斷證明書、戶籍謄本、
    除戶謄本、手抄謄本、親屬系統表附卷可查。嗣經本院審驗
    相對人之精神及心智狀況，在天主教聖馬爾定醫院民權院區
    於該院精神科王裕庭醫師前訊問相對人：「你叫什麼名字？
    」、「現在什麼地方？」、「你妹妹是哪一位？」等問題，
    相對人雖睜眼可發出聲音，但無法回答問題，甚至念念有詞
    稱：「常常開會」，詢問女兒的名字時，則稱：「我在嘉義
    」等語。再經王裕庭鑑定醫師為鑑定結果略以：相對人呈現
    顯著認知功能退化，對外界的刺激反應低落，語言表達貧乏
    ，有時會答非所問，對人、時間、地點的定向感也不清楚，
    且生活自理需他人照顧，有因其他心智缺陷，致不能為意思
    表示或受意思表示，或不能辨識其意思之效果之情形，建議
    為監護宣告等情，有精神鑑定報告書在卷可證。本院審酌上
    開勘驗結果及鑑定意見，認相對人已不能為意思表示或受意
    思表示，從而聲請人聲請對相對人為監護之宣告，為有理由
    ，應予准許。
四、本件相對人既受監護之宣告，自應為其選定監護人及指定會
    同開具財產清冊之人。查相對人已婚，但配偶已歿，父母亦
    已過世，最近親屬為女兒田金蓮，但女兒已婚居住在高雄，
    未與相對人同住，相對人目前與聲請人即妹妹同住一處，由
    聲請人協助照顧生活起居。聲請人表示同意擔任相對人之監
    護人，女兒田金蓮則同意擔任相對人會同開具財產清冊之人
    等情，有戶籍謄本、親屬同意書在卷可參。本院參酌張素昭
    、田金蓮均為相對人至親及其等之意願，認由張素昭任相對
    人之監護人，最能符合受監護宣告之人之最佳利益，因此選
    定張素昭為相對人之監護人，並指定田金蓮為會同開具財產
    清冊之人。
五、末按民法第1113條準用同法第1099條、第1099條之1之規定
    ，監護開始時，監護人對於受監護人之財產，應依規定會同
    遺囑指定、當地直轄市、縣（市）政府指派或法院指定之人
    ，於二個月內開具財產清冊，並陳報法院；於前條之財產清
    冊開具完成並陳報法院前，監護人對於受監護人之財產，僅
    得為管理上必要之行為。本件張素昭既任相對人之監護人，
    其於監護開始時，對於相對人之財產，自應依前揭規定會同
    開具財產清冊之人即田金蓮於二個月內開具財產清冊並陳報
    法院，併此敘明。
六、依家事事件法第164條第2項，裁定如主文。　　　　　　　
中　　華　　民　　國　　111 　年　　3 　　月　　4 　　日
                  家事法庭    法　官  洪嘉蘭           
以上正本係照原本作成。
如對本裁定抗告，須於裁定送達後10日之不變期間內，向本院提
出抗告狀，並繳納抗告費新臺幣1,000元。
中　　華　　民　　國　　111 　年　　3 　　月　　4 　　日
                              書記官　林玫熹